最高法院刑事判決　　　　　　　　　　　　　　　八十六年度台上字第二三一五號
　　上　訴　人　台灣高等法院高雄分院檢察署檢察官
　　被　　　告　乙○○
　　　　　　　　甲○○
　　共　　　同
　　選任辯護人　何俊墩律師
右上訴人因被告等妨害投票案件，不服台灣高等法院高雄分院，中華民國八十五年十
二月十二日第二審更審判決（八十五年度上更(一)字第六五號，起訴案號：台灣高雄地
方法院檢察署八十三年度偵緝字第二四七、二五九號），提起上訴，本院判決如左：
    主  文
上訴駁回。
    理  由
按刑事訴訟法第三百七十七條規定，上訴於第三審法院，非以判決違背法令為理由，
不得為之。是提起第三審上訴，應以原判決違背法令為理由，係屬法定要件。如果上
訴理由狀並未依據卷內訴訟資料，具體指摘原判決不適用何種法則或如何適用不當，
自應認其上訴為違背法律上之程式，予以駁回。本件檢察官上訴意旨略稱：(一)被告乙
○○於原審更審中已供承為黃振塊造選舉名冊之事實，選舉名冊為據以行賄之證據資
料，為行賄工作之第一步著手行為，應於犯罪事實內明確認定乙○○之製作選舉名冊
行為及數量範圍等事實，以作為沒收犯罪所用之物之依據，乃原判決事實欄並未說明
乙○○製作選舉名冊之行為，而事實欄內述「於二樓黃文海臥室扣得供犯罪所用及
預備之選舉名冊一五二份，封套五十七個」，究竟係全部為乙○○所繕造抑為部份繕
造並不明瞭，而主文欄諭知沒收原判決附表一及附表二所示之物（即選舉名冊之第四
二、四三、四四、四五、八一頁，及封套編號1.2.），與原判決事實欄所述查扣之選
舉名冊一五二份、封套五十七個相差甚多，其主文與事實及理由均不相適合，顯有證
據上矛盾不符之法律上理由不備，又未說明所宣告沒收之物為乙○○所製作，甲○○
所用之具體事實及理由，及查扣之其餘選舉名冊一四七頁及五十五個封套為何未宣告
沒收之理由，亦有受請求之事項未予判決之違法外，依社會生活經驗及論理法則，一
個候選人之多數椿腳，組成一個抬轎組織，對選舉區內之行賄或助選工作，必須有分
工合作分配關係及責任區分配關係，絕無基於單獨各別之犯意而為椿腳之情事，此乃
眾所週知之常識，一個候選人之多數椿腳間，由選舉人名冊之製作、賄款之交付分配
，均為有組織性之團體行為，此由查扣之選舉人名冊及封套之多可為佐證，各椿腳彼
此之間各有負責買票地區之分配默契，彼此互不侵犯以免發生誤會，乃是有組織之行
為分擔，謂無犯意聯絡顯與常識及事證有悖，原判決理由但憑空言否認彼此共犯，即
置選舉名冊、封套之製作等確實證據及社會常識邏輯論理於不論，所為判斷自屬判決
理由不備之違法。(二)原判決既謂被告等否認犯罪，犯後態度欠佳，又認其犯行嚴重危
害選風之端正，竟以其當知警惕，信無再犯之虞等抽象玄虛之理由宣告緩刑，無視於
該案對於國家社會利益之鉅大影響，及違反國家刑事政策之精神鵠的，將檢警機關費
盡心血查緝之賄選案件，以輕刑及宣告緩刑從輕發落，將被告個人利益高置於國家社
會利益之上，端正選風努力毀於一旦，影響所及，無異鼓勵賄選之風，洵難認係社會
之福，原判決職權上緩刑之宣告殊有適用法則不當之違法等語。
惟查原判決以被告等於高雄縣議會第十三屆縣議員競選期間，於民國八十三年一月十
九日，分別向有投票權人之洪文竹、陳黃雪敏行求賄賂一票新台幣三百元，要求投票
給第一選區候選人黃振塊等情，因而撤銷第一審不當之科刑判決，改判論處上訴人共
同對於有投票權之人，行求賄賂，而約其投票權為一定之行使罪刑，並諭知原判決附
表一（即選舉名冊中之第四二、四三、四四、四五、八一頁）及附表二（即註明被告
等姓名之封套二個）所示之物沒收，已明其所憑之證據及認定之理由，從形式上觀
察，並無違背法令之情形存在。雖原判決事實欄記載查扣黃振塊所有供犯罪所用及預
備之選舉名冊一百五十二份、封套五十七個，而原判決固以選舉名冊第四二、四三、
四四、四五，係由註明甲○○之封套內所取出；另選舉名冊第八一頁，係由註明乙○
○之封套內所取出（見原判決附表三所載），而僅諭知原判決附表一、二所示之選舉
名冊、封套沒收，未將其餘選舉名冊、封套一併諭知沒收，且事實欄固亦未記載乙○
○製作選舉名冊之數量，惟刑法第三十八條第一項第二款之供犯罪所用或供犯罪預備
之物，依同條第三項規定，以屬於犯人者為限得予沒收，此與同條第一項第一款之違
禁物或其他特別規定必須沒收之物不許法院自由裁量者，迥不相同，原判決縱然對於
得沒收之其餘選舉名冊、封套基於裁量權之行使，未一併宣告沒收，尚難認為違背法
令。又黃振塊之其他「椿腳」郭順良、魏進雄、張扣來、郭登吉、郭陳美枝、曾淑美
、夏茂生及被告等既均否認彼此間有犯意聯絡及行為分擔，又無其他確切事證可憑，
則原判決說明被告等與上開郭順良等人並非共同正犯，要難任意指摘為判決理由不備
或認定違背經驗法則。再緩刑之宣告，乃事實審法院得自由裁量之職權，原判決以被
告等均未曾受有期徒刑以上刑之宣告，熱心公益，服務桑梓，經此次科刑後，當知警
惕，信無再犯之虞，認所宣告之刑以暫不執行為當，而併為緩刑之宣告，亦無適用法
則不當之違法可言。本件並無上訴意旨所指違背法令之情形存在，核與法律得准許上
訴第三審之違法情形不相適合，自屬違背法律上之程式，應予駁回。
據上論結，應依刑事訴訟法第三百九十五條前段，判決如主文。
中      華      民      國    八十六    年      四      月    二十四    日
                              最高法院刑事第三庭
                                  審判長法官  蔡  詩  文
                                        法官  張  吉  賓
                                        法官  莊  登  照
                                        法官  洪  明  輝
                                        法官  蔡  清  遊
      右正本證明與原本無異
                                              書  記  官
中      華      民      國    八十六    年      五      月      三      日
